【裁判字號】    88,訴,951
【裁判日期】    890303
【裁判案由】    損害賠償
【裁判全文】
臺灣嘉義地方法院民事判決  八十八年訴字第九五一號
    原      告  甲○○
    被      告  乙○○
右當事人間請求損害賠償事件，本院判決如左：
    主      文
被告應給付原告新台幣貳拾貳萬陸仟伍佰拾伍元，及自民國八十八年十一月九日起
至清償日止按年息百分之五計算之利息。
原告其餘之訴駁回。
訴訟費用由被告負擔五分之一；餘由原告負擔。
本判決第一項於原告以新台幣柒萬伍仟元供擔保後，得假執行。
原告其餘假執行之聲請駁回。
    事      實
甲、原告方面：
  一、聲明：求為判決被告應給付原告新台幣（下同）一百一十一萬五千二百三十六
            元，及自起訴狀繕本送達被告之翌日起至清償日止，按年息百分之五計
            算之利息；並願供擔保請准為假執行之宣告。
  二、陳述：
  (一)、原告於民國八十七年五月十日凌晨二時十分許，駕駛車號ＰＥ－四六九號自小
      客車，沿嘉義市○○路由西往東方向行駛，途經該路與金龍街之無號誌交岔路
      口，欲左轉金龍街時，適被告酒後駕駛ＡＲ－一九六一號自小客車沿同路由東
      往西方向行駛，以時速八、九十公里之速度超速疾馳，造成二車發生相撞，致
      原告受有右股骨粉碎骨折等傷害。
  (二)、原告因被告不法之侵害，受有如下之損失：
  １、醫療費部分：
      原告現已支出醫療費七萬三千七百四十六元；茲因尚需治療，該部分之費用估
      計為二十萬元。
  ２、不能工作損失部分：
      原告以駕駛計程車為業，每月收入為五萬五千元，因車禍導致八個月無法工作
      ，損失四十四萬元。
  ３、精神慰藉金：
      原告因車禍受傷，身心均痛苦萬分，故請求慰藉金二十萬元。
  ４、修車費用：二十萬一千四百九十元。
      以上合計為一百一十一萬五千二百三十六元，為此爰依侵權行為之法律關係，
      訴請被告賠償。
  三、證據：提出本院八十七年度交易字第二六七號刑事判決影本一份、臺灣高等法
            院台南分院八十八年度交上易字第一一七七號刑事判決影本一份、診斷
            證明書影本一份、醫藥費收據影本八份、汽車維修計費單影本一份為證
            ；並聲請本院向醫院函查其因傷不能工作之期間。
乙、被告方面：未於最後言詞辯論期日到場，依其歷次到庭之陳述如左：
  一、聲明：求為判決原告之訴駁回。
  二、陳述：原告請求之金額過高，且否認原告每月收入有五萬五千元及有八個月無
            法工作。
    理      由
一、被告經合法通知，未於最後言詞辯論期日到場，核無民事訴訟法第三百八十六條
    各款所列情形，爰依原告之聲請，由其一造辯論而為判決。
二、原告起訴主張：伊於八十七年五月十日凌晨二時十分許，駕駛車號ＰＥ－四六九
    號營業小客車，沿嘉義市○○路由西往東方向行駛，途經該路與金龍街之交岔路
    口，欲左轉金龍街時，適被告酒後駕駛ＡＲ－一九六一號自小客車沿同路由東往
    西方向行駛，以時速八、九十公里之速度超速疾馳，造成二車發生相撞，致原告
    受有右股骨粉碎骨折等傷害，為此爰依侵權行為之法律關係訴請被告給付醫療費
    、不能工作損失、精神慰藉金及修車費用合計一百一十一萬五千二百三十六元。
    被告則以：原告請求之金額過高，且原告每月收入應無五萬五千元，又原告因傷
    不能工作之期間亦不致於需八個月等語資為抗辯。
三、經查：原告係以駕駛計程車為業，於八十七年五月十日凌晨二時十分許，駕駛車
    號ＰＥ－四六九號營業小客車，沿嘉義市○○路由西往東方向行駛，途經該路與
    金龍街之交岔路口（大雅路閃黃燈、金龍街閃紅燈），欲左轉金龍街時，本應注
    意汽車行駛時，應注意車前狀況並隨時採取必要之安全措施，且行駛至無號誌之
    交岔路口，轉彎車應暫停讓直行車先行，而依當時又無不能注意之情事，竟疏於
    注意，猶貿然左轉，適被告酒後吐氣所含酒精成份超過每公升Ｏ．二五毫克（肇
    事後經測試血液所含酒精濃度為六一．一ｍｇ／ｄｌ，相當於吐氣所含酒精成份
    每公升Ｏ．六一毫克），竟仍駕駛ＡＲ－一九六一號自小客車沿同路由東往西方
    向，以時速八、九十公里之速度超速行駛（速限每小時四十公里），造成二車在
    被告行向之內側快車道與外側快車道分隔線上相撞，原告因而受有右側股骨粉碎
    性骨折之傷害，被告則受有頭部外傷、頭部及前胸挫傷之傷害等事實，業據原告
    提出診斷證明書一份為證，且為被告所不爭執，並有道路交通事故調查報告表、
    照片十八張、診斷證明書二份、血液酒精檢驗報告單一份附於本院八十七年度交
    易字第二六七號、臺灣高等法院台南分院八十八年度交易字第一一七七號刑事案
    卷可稽，亦經本院調閱上開刑事案卷查明屬實，自堪信為真實。按行車速度依標
    誌之規定，汽車行駛時，駕駛人應注意車前狀況並隨時採取必要之安全措施；汽
    車行駛至無號誌之交岔路口，轉彎車應暫停讓直行車先行，左轉彎時，應距交岔
    路口三十公尺前顯示方向燈或手勢，行至交岔路口中心處左轉，並不得佔用來車
    道搶先左轉；汽車駕駛人飲酒後吐氣所含酒精成份超過每公升Ｏ．二五毫克以上
    者，不得駕車，道路交通安全規則第九十三條、第九十四條第三項、第一百零二
    條第一項第二款、第四款、第一百十四條第二款分別定有明文，兩造駕車自應注
    意上開道路交通安全規定，而依道路交通事故調查報告表所示肇事當時「天氣晴
    朗，夜間有照明，路面乾燥、無缺陷亦無障礙物、視距良好」等情，足見兩造於
    肇事當時並無不能注意之情事，被告竟於酒後駕車超速行駛，以致肇事，其有過
    失甚明；又原告行經上開路段欲左轉時，疏未注意應禮讓直行之被告車先行，即
    搶先左轉，終於肇事，其亦有過失。而原告於肇事後經聖馬爾定醫院檢驗其血液
    所含酒精濃度為Ｏ．八ｍｇ／ｄｌ，有檢驗報告單一份附於刑事警卷可按，依該
    院醫檢師陳憶如之意見，該檢驗法誤差範圍為正負百分之一，故報告值為Ｏ．八
    ｍｇ／ｄｌ，應致影響測試者之意識精神狀態，亦有檢驗報告單附於本院刑事案
    卷可參，自難認原告係酒後駕車肇事。本件經送臺灣省嘉雲區車輛行車事故鑑定
    委員會及臺灣省車輛行車事故覆議鑑定委員會鑑定結果雖認兩造「同為肇事原因
    」，有鑑定意見書二份附於刑事案卷可按，惟本院審酌被告係酒醉駕車超速疾駛
    ，其過失程度應較原告為重，被告應為肇事主因，原告則為肇事次因。原告所受
    之傷害與被告之過失行為間亦有相當因果關係。被告所涉過失傷害罪行，亦經本
    院判處有期徒刑四月，如易科罰金以三百元折算一日確定，原告所涉業務過失傷
    害罪行，則經臺灣高等法院台南分院判處拘役五十日，如易科罰金以三百元折算
    一日確定，有上開刑事判決在卷可參。
四、按因過失不法侵害他人之權利者，負損害賠償責任；不法侵害他人之身體或健康
    者，對於被害人因此喪失或減少勞動能力，應負損害賠償責任；不法侵害他人之
    身體、健康者，被害人雖非財產上之損害，亦得請求賠償相當之金額；不法毀損
    他人之物者，應向被害人賠償其物因所毀損所減少之價額，民法第一百八十四條
    第一項前段、第一百九十三條、第一百九十五條第一項、第一百九十六條分別定
    有明文，被告因過失致原告受有傷害及汽車受損，自應依前開規定負損害賠償責
    任。茲就原告請求之項目及金額，核列如左：
(一)、醫療費部份：
    原告主張伊已支付七萬三千七百四十六元之醫藥費，且未來尚需治療需費二十萬
    元，因而請求二十七萬三千七百四十六元之醫療費云云，惟按保險對象因汽車交
    通事故，經本保險提供醫療給付者，本保險之保險人，得向強制汽車責任保險之
    保險人代位請求該項給付，全民健康保險法第八十二條定有明文，亦即原告僅得
    向被告請求其自負之部分金額，其餘支出之費用應由中央健康保險局代位請求，
    而依原告所提醫藥費收據所示，原告自費之金額為一萬零五百十二元，其中一張
    載明六萬三千二百三十四元之明細表，已明示「以上費用扣除部分負擔後，本院
    逕向健保局請款，不另收費」等語，顯然該明細表所列費用並非由原告所自費，
    則原告得請求之醫療費應為一萬零五百十二元；至原告主張伊未來尚需手術，需
    費二十萬元云云，惟經本院向聖馬爾定醫院函查結果獲覆「錢員所患右側股骨骨
    折已手術完成有一年半，宜再行手術拔除內固定之鋼釘，所需費用大部分可以健
    保給付，傷口約需一星期就可以活動了。」等語，有該院八十八年十二月二十四
    日（八八）惠醫字第Ｏ九七七號函在卷可按，足見原告之上開主張並不可採，應
    不予准許。從而，原告請求之醫藥費，在一萬零五百十二元之範圍內，應予准許
    ，逾此範圍之請求，則為無理由。
(二)、不能工作之損害部分：
    原告主張其每月收入五萬五千元，因車禍受傷，有八個月無法工作，損失四十四
    萬元云云，被告則否認原告之主張，經查：原告並未提出證據證明渠每月工作收
    入為五萬五千元，是其該項主張尚難採信，本院仍以行政院所發布之勞工最低基
    本工資即每月一萬五千八百四十元計算其損害，且經本院向聖馬爾定醫院函查原
    告因傷不能工作之時間，亦獲覆：「．．該員左側為小兒麻痺，所以在手術完至
    少四個月需輪椅使用，無法工作，以後又有關節僵硬及肌肉萎縮，無法使力之狀
    況，要復健至少需半年，至於能不能開車工作，需視患者的復原狀況而定。」等
    語，有該院八十九年二月三日（八九）惠醫字第Ｏ一一Ｏ號函在卷可稽，本院斟
    酌原告左腿為小兒麻痺，右腿因車禍受傷，於手術尚需輪椅使用及復健，則原告
    主張有八個月無法工作，尚屬合理可採，則原告所受不能工作之損害為十二萬六
    千七百二十元，此部分之請求，自應准許，逾此範圍之請求，則屬無據。
(三)、精神慰撫金部分：
    原告因此車禍受有右側股骨粉碎性骨折，因而進行開刀及日後需再行拔除鋼釘，
    其行動及作息亦有不便，精神上必感痛苦，其請求精神慰撫金於法有據，本院斟
    酌原告為國中畢業，從事計程車載客業務，被告為國中肄業，從事水泥工，以及
    原告所受之傷勢等一切情狀，認原告請求以十萬元為適當，逾此範圍請求，則為
    無理由。
(四)、汽車修理費部分：
    原告主張渠汽車因此車禍損壞，經修復花費二十萬一千四百九十元（零件額為十
    二萬七千八百九十元，工資為七萬三千六百元）云云，並提出維修計費單一份為
    證。按請求賠償物被毀損所減少之價額，得以修復費用為估定之標準，但以必要
    者為限，例如修理材料以新品換舊品，應予折舊，被害人如能證明其物因毀損所
    減少之價額，超過必要之修復費用時，就其價額仍得請求賠償（最高法院七十七
    年五月十七日第九次民事庭會議決議參照）；經查：原告所有車號ＰＥ－四六九
    號營業小客車，係西元一九九五年（即民國八十四年）十一月份出廠，有行車執
    照在卷可憑，距本件於八十七年五月十日肇事時約二年又五個月，依平均法計算
    （即依所得稅法第五十一條、同法施行細則第四十八條及行政院七十九年一月十
    二日修正公布之固定資產耐用年數表規定，系爭營業用自小客車耐用年限為三年
    ，按新車價格減除使用三年後之殘值百分之十後之餘額，按三年平均分攤，即第
    一年按新車價值之七折計算，第二年按新車價值之四折計算，第三年按新車價值
    之一折，第四年起均按新車價值之一折計算），則本件原告車輛應按新車價值一
    折，其零件部分扣除折舊金額後為一萬二千七百八十九元，加上工資七萬三千六
    百元，合計八萬六千三百八十九元，為原告所得請求之金額，逾此範圍，為無理
    由。
五、末按損害之發生或擴大，被害人與有過失者，法院得減輕賠償金額或免除之，民
    法第二百十七條第一項亦有明文，本件車禍事故，原告為肇事次因，被告則為肇
    事主因，本院審酌兩造之過失程度，認原告應負之過失責任為十分之三，被告應
    負之過失責任為十分之七，爰依民法第二百十七條第一項過失相抵之規定，按原
    告之過失比例，依法減輕被告應給付之賠償金額十分之三，即被告應賠償之金額
    為損害額之十分之七，即原告求僅得請求被告賠償十分之七之數額。
六、綜上所述，原告原得請求之金額為三十二萬三千六百二十一元，因其亦與有過失
    ，故僅得請求十分之七即二十二萬六千五百三十五元（小數點以下四捨五入）。
    從而原告請求被告給付一百一十一萬五千二百三十六元，及自起訴狀繕本送達被
    告之翌日即八十八年十一月九日起至清償日止，按年息百分之五計算之利息，在
    二十二萬六千五百三十五元之範圍內，為有理由，應予准許，逾此範圍，洵屬無
    據，應予駁回。
七、原告陳明願供擔保，請准宣告假執行，就其勝訴部份，核無不合，爰酌定相當之
    擔保金額准許之；至原告敗訴部分，其假執行之聲請已失所附麗，應併予駁回。
八、據上論結，原告之訴為一部有理由，一部無理由，依民事訴訟法第七十九條但書
    、第三百九十條第二項，判決如主文。
中      華      民      國    八十九    年      三      月       三     日
~B臺灣嘉義地方法院民事庭
~B    法  官  簡源希
右為正本，係照原本作成。
如對本判決上訴須於判決送達後廿日內向本院提出上訴狀
中      華      民      國    八十九    年      三      月      七      日
       日
~B    書記官  陳啟雄


司法院資訊處製作；財團法人民間司法改革基金會備份。
